臺灣臺中地方法院交通事件裁定       100年度交聲字第2505號
原處分機關  交通部公路總局臺中區監理所豐原監理站
異  議  人
即受處分人  林德文
上列異議人即受處分人因違反道路交通管理處罰條例案件，不服
交通部公路總局臺中區監理所豐原監理站中華民國100 年8 月22
日豐監稽違字第裁63-Z3A029893號裁決書所為之處分，聲明異議
，本院裁定如下：
    主    文
異議駁回。
    理    由
一、原處分意旨略以：異議人即受處分人林德文（下稱受處分人
    ）於民國100 年6 月21日上午9 時37分許，駕駛車牌號碼BU
    -6819 號自用一般小客車，在國道四號東向14.5公里處，因
    「未依規定變換車道（未使用方向燈）」之違規，經內政部
    警政署國道公路警察局第三警察隊泰安分隊依違反道路交通
    管理處罰條例第33條第1 項第4 款當場舉發。受處分人未於
    期限內到案，迄至100 年7 月19日始至監理站提出申訴，經
    舉發單位函復後仍有不服，原處分機關遂於100 年8 月22日
    以豐監稽違字第裁63-Z3A029893號裁決書裁處受處分人罰鍰
    新臺幣（下同）3,300 元，並依同條例第63條第1 項規定，
    記違規點數1 點等語。
二、受處分人異議意旨略以：交通警察之職責在維持交通順暢，
    然本件舉發員警對於交通尖峰時段，自大排長龍車輛中，從
    中插隊之實質違規者未予取締，卻對受處分人所駕之自用小
    客車，以未打方向燈變換車道為由開罰單。實則受處分人變
    換車道均有打方向燈，惟因車輛係1994年出廠之老舊車輛，
    方向燈線路有一點接觸不良，尤其高架道路路面齒狀接口有
    凸出，車輛跳動時，影響方向燈之閃亮而熄燈。受處分人請
    求交通警察坐上該車實驗遭拒，倘交通警察試車發現確有接
    觸不良情形，就不會開罰單等語。
三、按「汽車在行駛途中，不得驟然或任意變換車道，如欲超越
    前車或變換車道時，應先顯示方向燈告知前後車輛，並保持
    安全距離及間隔，方得超越或變換車道」，高速公路及快速
    公路交通管制規則第11條定有明文。次按汽車行駛於高速公
    路、快速公路或設站管制之道路，不遵使用限制、禁止、行
    車管制及管理事項之管制規則，而有未依規定變換車道者，
    處汽車駕駛人新臺幣3,000 元以上6,000 元以下罰鍰，並記
    違規點數1 點；有前述違規事件，小型車汽車駕駛人逾越應
    到案期限30日內繳納罰鍰或到案聽候裁決者，裁處罰鍰3,30
    0 元，道路交通管理處罰條例第33條第1 項第4 款、第63條
    第1 項第1 款及違反道路交通管理事件統一裁罰基準表分別
    定有明文。再按違反行政法上義務之行為非出於故意或過失
    者，不予處罰，行政罰法第7 條第1 項定有明文，故違反行
    政法上義務行為之處罰，仍以行為人主觀上具有故意或過失
    為限。
四、經查：
  (一)受處分人於前揭時地，駕駛車牌號碼BU-6819 號自用一般小
    客車，行經國道四號東向14.5公里處，因未依規定顯示方向
    燈即變換車道，為內政部警政署國道公路警察局第三警察隊
    泰安分隊員警目睹，並全程錄影蒐證，依法攔停製單舉發等
    情，有內政部警政署國道公路警察局第三警察隊100 年8 月
    3 日公警三交字第1000371188號書函1 紙及違規錄影蒐證光
    碟1 片在卷可稽。而經本院依職權勘驗上開違規錄影蒐證光
    碟結果，檔案名稱BU-6819.mpg ，於影片00分00秒時，一
    部深色自用小客車自加速車道切入高速公路外側車道；於
    影片00分03秒至00分07秒時，上開自用小客車未打方向燈，
    即由外側車道變換至中線車道，再變換至內側車道；於影
    片00分47秒至00分56秒時，上開自用小客車仍未打方向燈，
    即自內側車道變換至中線車道，再變換至內側車道；於影
    片01分03秒時，車牌號碼顯示為BU-6819 號自用小客車即為
    本件違規車輛。從而受處分人未顯示方向燈即變換車道之違
    規事實，極為明確，洵堪認定。
  (二)受處分人雖以前述理由聲明異議，惟按行車前方向盤、煞車
    、輪胎、燈光、雨刮、喇叭、照後鏡及依規定應裝設之行車
    紀錄器、載重計與轉彎、倒車警報裝置等須詳細檢查確實有
    效，道路交通管理處罰條例第89條第1 項第1 款規定甚明。
    是駕駛人駕駛汽車上路，其對於車輛應保持適於行駛之狀態
    ，及安全設備均能正常運作，負有相當之注意義務。而方向
    燈屬汽車之安全配備，具有提醒其他車輛、行人己車行駛動
    向之功能，倘方向燈未能正常運作，則汽車駕駛人駕駛汽車
    起步、轉彎、變換車道均無預先警示，周遭其他車輛及行人
    無法事先預知該車行進方向之改變，將致欠缺反應時間及時
    因應，而可能發生重大交通事故，對於其他用路人之生命安
    全構成重大威脅。是汽車駕駛人駕駛汽車於道路上，自負有
    使包括方向燈在內之汽車安全設備均保持在可正常運作狀態
    之義務。汽車駕駛人如疏未注意使汽車安全設備保持在能正
    常運作之狀態即駕駛汽車上路，因而違反道路交通安全法規
    ，而應依道路交通管理處罰條例規定處罰時，即屬可歸責於
    汽車駕駛人，應認係過失違反行政法上義務，依前揭行政罰
    法之規定，仍應予以處罰。是本件縱認受處分人所辯其駕駛
    之車輛方向燈有線路接觸不良之情形屬實，則受處分人既係
    汽車駕駛人，其於開車上路前，竟未善盡檢查並使汽車方向
    燈保持在能正常運作狀態之義務，揆諸上開說明，其自有過
    失，尚難據此解免其駕車行駛高速公路未依規定變換車道之
    違規責任。受處分人上開所辯，無從為其有利之認定。
五、綜上所述，受處分人於前揭時地，駕駛前述汽車行駛於高速
    公路，未依規定顯示方向燈即變換車道之違規事實，堪予認
    定。原處分機關依道路交通管理處罰條例第33條第1項第4
    款、第63條第1 項第1 款及道路交通管理事件統一裁罰基準
    表之規定，裁處受處分人罰鍰3,300 元，並記違規點數1 點
    ，於法並無不當。從而，本件聲明異議為無理由，應予駁回
    。
六、據上論斷，應依道路交通管理處罰條例第87條第2 項，道路
    交通事件處理辦法第18條規定，裁定如主文。
中    華    民    國   100    年    9     月    19    日
                  交通法庭    法  官  黃佩韻
以上正本證明與原本無異。
如不服本裁定，應於送達後5日內，向本院提出抗告狀。
                              書記官  林柏名
中    華    民    國   100    年    9     月    19    日